【裁判字號】    99,交聲,1885
【裁判日期】    990928
【裁判案由】    交管條例聲異
【裁判全文】
臺灣板橋地方法院交通事件裁定        99年度交聲字第1885號
原處分機關  交通部公路總局臺北區監理所
異  議  人
即受處分人  甲○
上列異議人因違反道路交通管理處罰條例案件，對於原處分機關
於民國九十九年六月十一日所為之北監營裁字第裁四０－ＡＥＹ
七六四九六八號處分，聲明異議，本院裁定如下：
    主  文
異議駁回。
    理  由
一、原處分意旨略以：異議人即受處分人甲○於民國九十九年五
    月十日二十一時四十六分許，駕駛車號二七九─ＹＥ號營業
    小客車，停放於臺北市○○路與北平西路交岔路口處，因有
    「在交岔路口十公尺內停車」、「違規停車拒絕停車接受稽
    查而逃逸」之違規行為，為臺北市政府警察局中正第一分局
    忠孝西路派出所員警掣單舉發，爰依道路交通管理處罰條例
    第五十六條第一項第一款、第六十條第一項、第六十三條第
    一項第一款（聲請書漏載同條項第一款）條規定，各裁處罰
    鍰新臺幣九百元、三千元，並記違規點數一點等語。
二、異議意旨略以：當時伊要拿駕行照給警員，是警員說雨太大
    無法開單，怎可說異議人有不服，何來逃逸云云。
三、按交岔路口十公尺內、設有禁止臨時停車標誌、標線處所，
    不得臨時停車，道路交通安全規則第一百十一條第一項第二
    、三款有明文規定。次按汽車駕駛人停車時，在禁止臨時停
    車處所停車者，處新臺幣六百元以上一千二百元以下罰鍰，
    道路交通管理處罰條例第五十六條第一項第一款規定甚明。
    又按汽車駕駛人，駕駛汽車有違反本條例之行為，經交通勤
    務警察制止時，拒絕停車接受稽查而逃逸者，除按各該條規
    定處罰外，處三千元以上六千元以下罰鍰，並予記違規點數
    一點，道路交通管理處罰條例第六十條第一項、第六十三條
    第一項第一款亦定有明文。
四、本件異議人固坦承有於上開時間、地點，在交岔路口十公尺
    內臨時停車之事實，惟矢口否認有拒絕停車接受稽查而逃逸
    等違規行為，並以前詞置辯。惟查：
(一)依證人即舉發員警陳乙震於本院調查時具結證稱：伊於九十
    九年五月十日晚上九點四十六分在臺北市○○路、北平西路
    口有舉發本件二張舉發單，當時伊執行火車站東側、南側的
    取締違規，伊先到東側，那裡有排班計程車，取締一些違規
    的情形，伊到那裡時看到異議人的計程車停在那裡排隊，那
    裡是紅線不能停車，伊到那裡時等了一下，車上也沒有人，
    駕駛人才從火車站那裡走過來，伊就請他出示駕照跟他說已
    經違規，後來他還是上車從北平西路方向開走了，因為異議
    人開走，伊繞到南側又看到異議人車子，伊就敲門跟異議人
    說剛才要你出示證件，你不出示，已經構成拒絕接受稽查逃
    逸，伊要對他逕行舉發，異議人當時怎麼說伊忘了，他的意
    思應該是要拿給伊開，因為他違規地點是甲地，伊攔他的地
    方是乙地，距離約五百公尺左右，當時伊跟他說我會對他逕
    行舉發（見本院九十九年八月十二日訊問筆錄）等語明確，
    並有舉發違反道路交通管理事件通知單影本二紙暨臺北市政
    府警察局中正第一分局九十九年七月五日北市警中正一分交
    字第０九九三一一二五七００號函在卷可稽。
(二)本件舉發員警陳乙震係在場之目擊證人，其到庭以具結擔保
    供述之真實性，且與異議人素不相識，又無嫌隙，應無攀誣
    異議人之理，自不得僅以該證人為本件開單舉發之警員而全
    盤抹煞其在訴訟上所具有目擊證人之資格，其證言自得採為
    本院裁判之依據。又按交通警察掣單舉發違反道路交通管理
    處罰條例所列之違規事實，本質上為行政處分，係公務員基
    於職務上之公權力，依法就特定之具體事件所為之具公法上
    效果之單方面行政行為，如無形式上顯然之瑕疵可指，基於
    公務員為公法上行為具有公信力之原則，該行政行為當可被
    推定為真正。若謂公務員一切行政行為均需預留證據以證其
    實，則國家行政勢必窒礙難行，準此，刑事訴訟法就犯罪證
    據所列有關之規定與屬於行政秩序罰之交通違規裁罰本質不
    合之部分，自不在準用之列。又本件舉發員警陳乙震為執行
    交通勤務之公務員，其觀察程度自較一般人更為專注，應無
    誤認之可能；且異議人於本院調查時供稱其有拿證件予舉發
    員警，衡諸一般交通員警舉發之流程，係警員掣單舉發完成
    後，始發還違規行為人之證件，倘如異議人所辯稱當時其曾
    將證件交予警員屬實，則異議人駕駛之車輛既為營業小客車
    ，可遮風避雨，又怎會因下雨之緣故，而未完成開單舉發之
    手續，是異議人前揭辯詞，已與常情不符。而異議人亦未能
    就執勤警員之舉發有誤提出相關證據以供調查，舉發警員陳
    乙震既已清楚說明本件逕行舉發過程，復查無任何證據足資
    證明員警有捏造事實違法取締之情事，則執勤員警本其維護
    交通秩序、安全職責所為之舉發，自應受到合法、正確之推
    定，故依證人乙○○○○之上開證述情節，佐以上開舉發機
    關函文暨舉發通知單等資料，堪認異議人於舉發當時確有駕
    駛車號二七九─ＹＥ號營業小客車，停放於臺北市○○路與
    北平西路交岔路口處，見警在前攔停，拒絕停車接受稽查，
    旋即駛車逃逸等違規事實，堪予認定。
(三)綜上所述，異議人上開所辯，顯係卸責之詞，尚非足採。
五、綜上所述，異議人確於上開時地，有駕駛營業小客車在禁止
    臨時停車處所停車，拒絕停車接受稽查而逃逸等違規行為。
    從而，原處分機關依道路交通管理處罰條例之規定及違反道
    路交通管理事件統一裁罰基準表所示裁罰基準，各裁處罰鍰
    三千元、九百元，併記違規點數一點，核無違誤，量罰亦甚
    妥適，應予維持，本件異議人聲明異議，為無理由，應予駁
    回。
據上論斷，應依道路交通案件處理辦法第十九條，裁定如主文。
中    華    民    國    99    年    9     月    28    日
                  交通法庭法  官  胡堅勤
上列正本證明與原本無異。
如不服本裁定，應於裁定送達後五日內敘明抗告理由，向本院提
出抗告狀。
                          書記官  梁宜庭
中    華    民    國    99    年    9     月    28    日

司法院資訊處製作；財團法人民間司法改革基金會備份。
